臺灣宜蘭地方法院刑事判決　　　　　　　 96年度訴字第305號
公　訴　人　臺灣宜蘭地方法院檢察署檢察官
被　　　告　甲○○
上列被告因毒品危害防制條例案件，經檢察官提起公訴（96年度
撤緩偵字第20號），嗣於本院準備程序進行中，被告先就被訴事
實為有罪之陳述，經裁定進行簡式審判程序，本院判決如下：
    主  文
甲○○施用第一級毒品，處有期徒刑柒月，減為有期徒刑參月又
拾伍日，如易科罰金，以新臺幣壹仟元折算壹日。扣案之注射針
筒壹支沒收。
    事  實
一、甲○○前因施用毒品案件，經送觀察、勒戒後，認為無繼續
    施用毒品之傾向，而於民國92年9月26日執行完畢釋放，並
    經臺灣宜蘭地方法院檢察署檢察官於同日以92年度毒偵字第
    525、650號為不起訴處分確定。詎甲○○猶不知悔改，明知
    海洛因為毒品危害防制條例第2條第2項第1款所規定之第一
    級毒品，不得擅自施用，竟仍於前開觀察勒戒執行完畢釋放
    後五年內，基於反覆持續施用第一級毒品海洛因之單一行為
    決意，先自顏宏仁處購得海洛因後（顏宏仁所涉販賣毒品犯
    行業經起公訴，由本院另案審理），於95年10月中旬某日起
    至95年11月9日晚間6、7時止，在宜蘭縣員山鄉○○路○段24
    0巷6號住處內，以將第一級毒品海洛因摻水置入針筒內，再
    將之注射入體內之方式，施用第一級毒品海洛因3次。嗣於9
    5年11月11日10時16分許，在宜蘭縣宜蘭市○○路仁愛醫院
    前為警查獲，並扣得其所有供施用第一級毒品海洛因所用之
    注射針筒一支。甲○○復於檢、警偵訊時，主動供出其毒品
    來源為顏宏仁，檢、警已因此而破獲顏宏仁販賣毒品之犯行
    ，檢察官並已就顏宏仁販賣毒品之犯行提起公訴。
二、案經宜蘭縣警察局三星分局報請臺灣宜蘭地方法院檢察署檢
    察官偵查起訴，嗣於本院準備程序進行中，被告先就被訴事
    實為有罪之陳述，經裁定進行簡式審判程序。
    理  由
一、上揭犯罪事實，業據被告甲○○於警詢、檢察官偵訊及本院
    審理時坦承不諱，且其為警查獲後，於95年11月11日12時10
    分許所採之尿液，經送檢驗結果，確實呈現嗎啡、可待因陽
    性反應之事實，亦有宜蘭縣警察局三星分局尿液編號對照表
    、慈濟大學濫用藥物檢驗中心檢驗總表各一件在卷可稽。此
    外，復有被告所有、供施用第一級毒品海洛因所用之注射針
    筒一支扣案可資佐證。又被告前因施用毒品案件，經送觀察
    、勒戒後，認為無繼續施用毒品之傾向，而於92年9月26日
    執行完畢釋放，並經臺灣宜蘭地方法院檢察署檢察官於同日
    以92年度毒偵字第525、650號為不起訴處分確定等情，亦有
    上開不起訴處分書、全國施用毒品案件紀錄表、法務部全國
    檢察官線上查詢刑案人犯在監所最新資料報表、臺灣高等法
    院被告前案紀錄表各一件附卷可佐。依此，足徵被告上開自
    白確與事實相符，其於觀察、勒戒執行完畢釋放後，五年內
    再犯本案施用第一級毒品罪之事證已臻明確，其犯行堪予認
    定，應依法論科。
二、查海洛因為毒品危害防制條例第2條第2項第1款所規定之第
    一級毒品，不得擅自施用，故核被告施用海洛因之行為，係
    犯毒品危害防制條例第10條第1項之施用第一級毒品罪。其
    施用行為前後持有第一級毒品海洛因之低度行為，為其施用
    之高度行為所吸收，不另論罪。又按立法者針對特定刑罰規
    範之構成要件，已預設其本身係持續實行之複次行為，具備
    反覆、延續之行為特徵，故將之總括或擬制成一個構成要件
    之「集合犯」行為，因刑法評價上為構成要件之行為單數，
    應僅成立一罪。查毒品因具有成癮性、濫用性（此觀毒品危
    害防制條例第2條之規定自明），立法實務首重以刑事處遇
    方式戒斷行為人毒癮，若無法收其實效，始依法追訴處罰（
    此觀毒品危害防制條例第20、23條之規定即明），故施用毒
    品本身具備反覆、延續之行為特徵，持續多次施用毒品始為
    此類犯罪之典型或常態，於刑法評價上，若行為人基於反覆
    實行之犯意，在密切接近之一定時、地，持續實行單次或複
    次之施用毒品行為，應僅成立集合犯一罪（參見最高法院96
    年度台上字第3095號判決意旨。另學者林鈺雄著「跨連新舊
    法之施用毒品行為—兼論行為單數與集合犯、接續犯概念之
    比較」，刊於95年7月本土法學雜誌第84期第141頁以下，亦
    採相同之見解。）。本件情形，被告業已供承係因染有毒癮
    而不斷吸食海洛因毒品，佐以被告前曾因施用毒品之犯行，
    經執行二次觀察勒戒完畢，並先後經臺灣高等法院以93年度
    上訴字第2427號判決判處有期徒刑八月、本院以93年度訴字
    第512號判決判處有期徒刑十月確定，其於假釋出監後，卻
    仍無法克制自己，再度於假釋期間內（參見卷附之臺灣高等
    法院被告前案紀錄表），於密切接近之時間、地點，施用海
    洛因毒品3次，顯見其確已吸食毒品成癮，已產生施用毒品
    之依賴性，被告顯係出於反覆、延續施用海洛因毒品之單一
    行為決意至明，在行為概念上，其多次施用海洛因之行為，
    應評價認係包括一罪之集合犯，較符合社會通念及刑法學理
    。又被告為警查獲後，主動供出其毒品來源為顏宏仁，檢、
    警已因此而破獲顏宏仁販賣毒品之犯行，檢察官已就顏宏仁
    販賣毒品之犯行提起公訴等情，業據被告陳明在卷，且有其
    到案後於95年11月11日接受警詢及檢察官偵訊時之訊問筆錄
    、指認記錄、手機通話紀錄畫面、臺灣宜蘭地方法院檢察署
    95年度偵字第4316、4237號、96年度偵字第62、186、745、
    983號起訴書在卷可稽，是被告已符毒品危害防制條例第17
    條減刑規定之要件，爰依上開規定減輕其刑。茲審酌被告之
    素行、智識程度；犯罪之動機、目的、手段；前已因施用毒
    品之犯行，經執行觀察勒戒完畢，並經判處徒刑，仍不知悔
    改，復於假釋期間繼續沾染毒品惡習，其施用毒品行為對於
    自身及社會所造成之危害程度非輕；施用第一級毒品之犯罪
    態樣及施用之次數、頻率；犯後已坦承犯行，並供出毒品來
    源，態度尚佳等一切情狀，量處有期徒刑七月，且依中華民
    國九十六年罪犯減刑條例第2條第1項第3款之規定，減為有
    期徒刑三月又十五日，並依同條例第9條規定，併諭知如易
    科罰金，以新臺幣一千元折算一日，以示警懲。至於扣案之
    注射針筒一支，為被告所有，且為供施用第一級毒品海洛因
    所用之物等情，已據被告於本院審理時供承明確，應依刑法
    第38條第1項第2款之規定，宣告沒收之。
據上論斷，應依刑事訴訟法第273條之1第1項、第299條第1項前
段，毒品危害防制條例第10條第1項、第17條，刑法第11條前段
、第41條第1項前段、第38條第1項第2款，中華民國九十六年罪
犯減刑條例第2條第1項第3款、第7條、第9條，判決如主文。
本案經檢察官吳志成到庭執行職務。
中　　華　　民　　國　　96　　年　　8　　月  　17　　日
                  刑事第三庭法  官  劉家祥
以上正本證明與原本無異。
如不服本判決應於收受本判決後10日內向本院提出上訴書狀，並
應敘述具體理由。若未敘述理由者，應於上訴期間屆滿後20日內
向本院補提理由書狀(均須按他造當事人之人數附繕本)。
                            書記官  邱淑秋
中　　華　　民　　國　　96　　年　　8 　　月　　22　　日
附錄本案論罪科刑法條全文：
毒品危害防制條例第10條第1項
施用第一級毒品者，處 6 月以上 5 年以下有期徒刑。
